# 请教陈版：光伏电站 EPC 公司会计处理

提问人：dyxxyd 时间：2021-09-17 20:33:05
现有客户主要从事光伏电站 EPC业务，向陈版请教相关会计处理问题。
客户主要业务模式为：母公司向光伏电站项目子公司提供EPC服务，同时母公司作为出卖人、子公司作为承租人与融资租赁公司签订融资租赁直租合同。约定由融资租赁公司向子公司提供融资租赁款，子公司向母公司购买EPC服务。待光伏电站建设完毕并网后，母公司将项目子公司100%股权按照注册资本平价转让给和融资租赁公司属于同一集团的光伏电站购买方，实现电站销售。
发票流：由母公司按照融资租赁合同签订金额向融资租赁公司开票。EPC业务金额超过融资租赁合同金额的，由母公司向项目子公司开票。
现金流：融资租赁公司打款给项目公司，项目公司打款给母公司。
会计处理： 1 、股权转让前，母公司确认向子公司的EPC服务收入与成本，合并层面在项目公司股权转让前全额抵消收入成本及未实现内部交易损益，并将项目公司在建电站资产确认为存货。
2 、股权转让后，由于项目公司不再纳入合并范围， 编制合并报表时，转回原先抵消的未实现内部交易损益为当期损益。
3 、合并现金流量表角度，将从融资租赁公司收到的款项均确认为融资活动现金流。
向陈版请教：
1 、上述会计处理是否合适？
2 、合并现金流量表处理是否合适？因为按照目前业务模式及会计处理，公司合并层面无法体现经营活动现金流入，则公司变成一个只有收入利润、没有经营活动现金流入的公司。请问是否合理？
多谢陈版！

回答人：chenyiwei
1 、如果上述各步骤为一揽子交易的，则会计处理基本合理。但是，在一揽子交易的安排下，从集团合并视角来看，实际上是母公司（或合并集团）在为客户提供光伏电站代建服务，也可能在建造期间作为建造合同分期确认建造服务收入。
2 、从合并视角看，该交易的经济实质就是购买方通过其集团内的租赁公司预付全部或部分购买款，因此融资租赁公司所支付的款项通常理解为合同负债（预收账款），因此应作为经营现金流；但如果付款时间、比例等显著不同于一般的预付款或者分期付款的，也不排除作为筹资活动。

提问人：dyxxyd 时间：2021-09-22 16:52:00
感谢陈版。
有一个现实问题是，国家能源局规定在光伏电站建成并网前转让项目公司股权涉嫌倒卖路条，属于禁止行为。如果在合并层面视为建造合同分期确认收入，是否会与能源局的规定存在冲突？

回答人：chenyiwei
应该不矛盾。在建成之前并未实际进行股权转让，只是有建成后转让股权的确定承诺。